臺灣臺南地方法院交通事件裁定　　　　 96年度交聲字第253號
移送機關　　交通部公路總局嘉義區監理所臺南監理站
受處分人
即異議人　　甲○○
　　　　　　　　　　　樓
上列受處分人因違反道路交通管理處罰條例案件，對於交通部公
路總局嘉義區監理所臺南監理站民國96年3月21日所為之裁決處
分（處分案號：嘉監南字第裁74-BB0000000號），聲明異議，本
院裁定如下：
    主  文
異議駁回。
    理  由
一、本件聲明異議意旨略以：受處分人即異議人甲○○所有之牌
    照號碼8190-JR號自小客貨車被警逕行舉發，於民國95年4月
    12 日13時58分許，在高雄市○○○路502之1號前，「行車
    限速50公里，經測速67公里，超速17公里未滿20公里」，並
    經臺南監理站於96年3月21日依道路交通管理處罰條例第40
    條第1項、第63條第1項第1款及違反道路交通管理事件統一
    裁罰基準表之規定，以上開裁決書裁處異議人罰鍰新臺幣2
    千4 百元，並記違規點數1點。惟異議人戶籍地在臺南市○
    ○路○段153巷27弄24號，因工作之故居住高雄市現址，長
    年未回戶籍地故未收到本罰單，直至今年初一，一時興起上
    網瀏覽，發現被以逾期未繳罰鍰，處以最高限額2400元（本
    案一般罰鍰為1200元）。異議人曾為戶籍地與通訊地址不同
    ，於94年初到臺南監理站留下通訊地址，因此未曾錯失繳交
    燃料稅及牌照稅，是一奉公守法的善良小老百姓，對於警政
    單位迂腐的以戶籍地作為唯一的送達地點，受處分人因未曾
    收到通知，竟被處以最高罰鍰，深覺警政單位不諳民情至此
    ，致使百姓權益受損。為爭取應有權益，並請督促警政機關
    比照監理單位，修法放寬送達地點之認定，還給百姓免於受
    罰的安全、無懼的環境。為此交通部公路總局嘉義區監理所
    臺南監理站所為之處分，顯有錯誤，為此聲明異議。
二、按行政罰法於94年2月5日公布，於95年2月5日施行，依行政
    罰法第5條「行為後法律或自治條例有變更者，適用行政機
    關最初裁處時之法律或自治條例，但裁處前之法律或自治條
    例有利於受處罰者，適用最有利於受處罰者之規定」之規定
    ，係採「從新從輕」原則。次按汽車駕駛人，行車速度，超
    過規定之最高時速者，處新臺幣1千2百元以上2千4百元以下
    罰鍰，並記違規點數1點，94年12月28日修正，95年7月1日
    施行前之道路交通管理處罰條例第40條第1項及第63條第1項
    第1款分別定有明文。上開規定與94年12月28日修正，95年7
    月1日施行之道路交通管理處罰條例第40條及第63條第1項第
    1款規定之處罰並無不同。查本件係於95年4月12日違規，道
    路交通管理處罰條例係於94年12月28日修正，其中該條例第
    40條及第63條第1項第1款係於95年7月1日施行，而臺南監理
    站係在96年3月21日為裁決處分，則依上開行政罰法第5條規
    定，自應比較上開新、舊道路交通管理處罰條例之規定何者
    對於異議人較為有利。經比較結果，處罰相同，自應依從新
    原則，適用94年12月28日修正，95年7月1日施行之道路交通
    管理處罰條例第40條及第63條第1項第1款之規定，合先說明
    。
三、經查：
(1)、受處分人即異議人甲○○所有之8190-JR號自小客貨車被警
    逕行舉發於95年4月12日13時58分許，在高雄市○○○路502
    之1號前，「行車限速50公里，經測速67公里，超速17公里
    未滿20公里」之事實，有高雄市政府警察局96年4月14日高
    市警交相字第BB0000000號舉發違反道路交通管理事件通知
    單（下稱舉發單）及照片1張附卷可稽。
(2)、異議人於本院96年5月10日調查時陳稱：其在93年間買了兩
    部新車，其戶籍在臺南，買車後到臺南監理站繳燃料稅、牌
    照稅時留下其高雄的通訊地址，並稱其有要去變更車籍資料
    地址，因為監理機關說只能依戶籍資料為車籍資料地址，因
    此而未變更。其偶而會回去，有看到郵局之退件通知，但其
    不知道是什麼東西，所以沒去理會，等其發現被舉發已是在
    兩年之後，就在今年年初其上監理站網站才得知的等語。
(3)、異議人被舉發違規之舉發單及照片業經高雄市政府警察局交
    通警察大隊於95年5月4日依行政程序法第68條第1項後段規
    定掛號郵寄異議人之戶籍地址「臺南市○○路○段153巷27
    弄24號」，因無人收受而未能送達，該大隊遂依行政程序法
    第74條第2項及第3項之規定，於96年5月9日寄存送達於臺南
    東城郵局，有高雄市政府警察局交通警察大隊96年3月2日高
    市警交三字第0960003449號函及送達證書影本附卷可稽，是
    上開舉發單及照片已依法送達在案。
(4)、綜上所述，異議人未注意郵局之退件通知，而未去郵局領件
    ，應歸責於其自身。臺南監理站依道路交通管理處罰條例第
    40條第1項、第63條第1項第1款及違反道路交通管理事件統
    一裁罰基準表之規定，以上開裁決書裁處異議人罰鍰新臺幣
    2千4百元，並記違規點數1點，並無違誤。
四、異議人之異議無理由，應予以駁回。
五、據上論斷，應依道路交通管理處罰條例第87條第2項，道路
    交通案件處理辦法第19條，裁定如主文。
中　　華　　民　　國　　96　　年　　7　 　月　　30　　日
　　　　　　　　　　　　　　　交通法庭法　官　林勝利
以上正本證明與原本無異
如不服本裁定應於送達後5日內向本院提出抗告狀
      　　　　　　　　　　　　　書記官　陳金堂
中　　華　　民　　國　　96　　年　　7　 　月　　30　　日
